---
title: "Parser un document XML avec R"
author: "Jcb"
date: "16/07/2014"
output: html_document
---

[source](http://www.omegahat.org/RSXML/Tour.pdf)

On utilise comme document test le fichier __menhir_bonnet_rouge.gpx__ enregistré avec un GPS de marche (Garmin 60Cx)

On parse le document et on crée l'arbre contenant les différents éléments (les données du DTD ne sont pas utilisées):
```{r}
library("XML")
file <- "menhir_bonnet_rouge.gpx"

doc <- xmlTreeParse(file, getDTD = F)
```
On récupère le _topnode_ du document avec __xmlRoot()__
```{r}
r <- xmlRoot(doc)
```
On récupère son nom avec __xmlName()__
```{r}
xmlName(r)
```
et le nombre de noeuds fils par __xmlSize()__
```{r}
xmlSize(r)
```
Dans ce cas, le résultat est $17$. Cela veut dire que le noeud racine a $17$ enfants qui sont tous des objets __XMLNode__. On peut accéder aux différents noeuds fils en utilisant l'opérateur __[[()__ . Par exemple le premier enfant:
```{r}
r[[1]]
```
C'est également un objet de la classe XMLNode. On récupère son nom et le nombre d'enfants de la même manière:
```{r}
xmlName(r[[1]])
xmlSize(r[[1]])
```
Certains noeuds possèdent des _attributs_. Les attributs sont défini par le couple _nom = valeur_.Par exemple le noeud 2 définit un rectangle englobant la zone. Il possède 4 attributs définissant les limites du rectangle. La méthode __xmlAttrs()__ retourne la valeur des attributs:
```{r}
xmlName(r[[2]])
xmlAttrs(r[[2]])
```
Un _XMLNode_ à 3 caractéristiques: un nom (xmlName), des attributs (xmlAttrs) et des enfants (xmlSize). La méthode __sapply(xmlNode, fun)__ permet de lister le contenu du noeud. Par exemple le nom de noeuds fils:
```{r}
sapply(xmlChildren(r), xmlName)
```
La fonction __xmlChildren()__ retourne la liste des enfants (le résultat est du type list)

Appliquer (Applying) une operation aux enfants d'un noeud est une opération tellement fréquente que des fonctions spécifiques ont été crées de type __xmlApply()__ et __xmlSApply()__ qui sont de simples wrappers dont la fonction première est de fournir le liste des enfants d'un noeud particulier.
```{r}
xmlSApply(r[[1]], xmlName)
xmlApply(r[[1]], xmlAttrs)
xmlSApply(r[[1]], xmlSize)
```

class(r[[1]][[1]]) est de type __XMLTextNode__: c'est un noeud terminal qui n'a pas d'enfants (mais comme il hérite de xmlNode, il possède un slot pour des enfants!).
```{r}
r[[1]]
class(r[[1]])
r[[1]][[1]]
class(r[[1]][[1]])
```

Ce _leaf node_ n'est pas le texte lui-même, mais il contient le texte. On récupère sa valeur avec la fonction __xmlValue()__:
```{r}
xmlValue(r[[1]][[1]])
```
Accéder à des noeuds en parcourant d'autre noeuds est laid et ennuyeux... Bien sûr il est possible d'écrire:
```{r}
x <- r[[1]]
x <- x[[1]]
xmlValue(r[[1]])
```

Nous avons vu comment nous pouvons extraire des sous-nœuds individuels d'un objet de classe XMLNode en utilisant l'opérateur [[() et en indiquant son indice. Il n'est pas surprenant que nous puissions utiliser l'opérateur __[()__ (un seul crochet) pour extraire une liste de nœuds. Par exemple,
```{r}
r[[4]][1:5]
```
retourne les 5 éléments du noeud 4:
 - ele  élévation
 - name n° du point
 - cmt  commentaire
 - desc date/heure
 - sym  symbole
 
 On peut obtenir le nom des noeuds avec la fonction __names()__:
 
```{r}
names(r[[4]])
names(r[[4]][1])

names(xmlRoot(doc)[["wpt"]])

names(r[["wpt"]])

```

Nombre d'enfants par noeuds:
```{r}
xmlSApply(xmlRoot(doc), xmlSize)

xmlSApply(xmlRoot(doc)[["trk"]], xmlSize)

```
La méthode __getNodeSet()__ permet de récupérer un noeud par son nom. On utilise une autre [démo](http://www.carlboettiger.info/2011/08/26/fishbase-from-r-some-xml-parsing.html) qui explore une base de données consacrée aux poissons. La BD des accessible à l'[adresse](http://fishbase.org/search.php). On s'intéresse à l'espèce __Nile tilapia__ (carpe du nil). Le moteur de recherche renvoie à la [fiche technique](http://fishbase.org/Summary/speciesSummary.php?ID=2&AT=Nile+tilapia) concernant cette espèce. A la fin de cette fiche on trouve le paragraphe _Download XML_ qui propose un [summary](http://www.fishbase.us/maintenance/FB/showXML.php?identifier=FB-2&ProviderDbase=03) de la fiche au format XML. C'est lui qui nous intéresse:

```{r}
library("RCurl")

url <- "http://www.fishbase.us/maintenance/FB/showXML.php?identifier=FB-2&ProviderDbase=03"
tt <- getURLContent(url, followlocation=TRUE)
doc <- xmlParse(tt)

Family <- xmlValue(getNodeSet(doc, "//dwc:Family")[[1]])
Family

```
NB: la librairie RCurl permet de télécharger unfichier sur internet via __getURLContent()__.

Il y a 2 commandes en une ligne. _getNodeSet()_ est la première, obtenir tous les nœuds qui ont le nom _family: dwc_ partout (le // signifie partout) dans le document. Le [[1]] indique que nous voulons que le premier noeud qu'il trouve (car il n'y a qu'un seul de ce type dans l'ensemble du document). Pour spécifier quel nœud nous voulons on utilise la syntaxe [xpath](http://www.w3schools.com/xpath/default.asp), un puissant moyen de naviguer en XML que nous allons utiliser plus tard. 

La commande _xmlValue()_ extrait la valeur du noeud.

XML en dataframe
----------------

[source](http://giventhedata.blogspot.fr/2012/06/r-and-web-for-beginners-part-ii-xml-in.html)

```{r}
xml.url <- "http://www.w3schools.com/xml/plant_catalog.xml"
xmlfile <- xmlTreeParse(xml.url)
class(xmlfile)
xmltop = xmlRoot(xmlfile)
print(xmltop)[1:2]

# To extract the XML-values from the document, use xmlSApply: 
plantcat <- xmlSApply(xmltop, function(x) xmlSApply(x, xmlValue))

plantcat_df <- data.frame(t(plantcat),row.names=NULL)
head(plantcat_df)
```

Application aux RPU
===================

[source](http://stackoverflow.com/questions/17198658/how-to-parse-xml-to-r-data-frame)

On exploite le fichier __rpu.html__ qui contient des exemples de rpu.

Data in XML format are rarely organized in a way that would allow the xmlToDataFrame function to work. You're better off extracting everything in lists and then binding the lists together in a data frame:

```{r}
library("XML")
file <- "rpu.html"
data <- xmlParse(file)
xml_data <- xmlToList(data) # 1 liste = 1 enregistrement complet
out <- data.frame(as.list(xml_data[["entete"]]), as.list(xml_data[["element"]]))
out

as.list(xml_data[["element"]][["LISTE_DA"]])
s.list(xml_data[["element"]][["LISTE_ACTES"]])
```

